臺灣高雄地方法院刑事判決　　　　　　100年度交訴字第106號
公　訴　人　臺灣高雄地方法院檢察署檢察官
被　　　告　陳天寶
上列被告因公共危險案件，經檢察官提起公訴（100 年度偵字第
24037 號），本院判決如下：
    主  文
陳天寶無罪。
    理  由
一、公訴意旨略以：被告陳天寶於民國100 年6 月12日下午6 時
    18分許，駕駛車牌號碼236-XV號營業用小客車行經高雄市○
    鎮區○○街、崗山東街交叉口時，與騎乘車牌號碼ZLI-619
    號輕型機車之告訴人蔡宏昇發生車禍，致告訴人人、車倒地
    ，受有四肢多處擦傷之傷害（業務過失傷害部分未據告訴）
    。然被告見狀，卻未報警或為何必要之救助，反而趨車逃離
    現場，因認被告涉犯刑法第185 條之4 肇事逃逸罪嫌。
二、按犯罪事實應依證據認定之，無證據不得認定犯罪事實；無
    證據能力、未經合法調查之證據，不得作為判斷之依據；不
    能證明被告犯罪或其行為不罰者，應諭知無罪之判決，刑事
    訴訟法第154 條第2 項、第155 條第2 項、第301 條第1 項
    分別定有明文。又事實之認定，應憑證據，如未能發現相當
    證據，或證據不足以證明，自不能以推測或擬制之方法，為
    裁判基礎；認定犯罪事實，所憑之證據，雖不以直接證據為
    限，間接證據亦包括在內，然無論直接或間接證據，其為訴
    訟上之證明，須於通常一般之人均不致於有所懷疑，而得確
    信其為真實之程度者，始得據之為有罪之認定，倘其證明尚
    未達到此一程度，而有合理性懷疑之存在時，即無從為有罪
    之認定，此亦有最高法院40年臺上字第86號、76年臺上字第
    4986號判例可資參照。
三、公訴意旨認被告涉犯前揭罪嫌，無非係以被告之筆錄、告訴
    人之筆錄、診斷證明書、照片、道路交通事故現場圖及調查
    報告表等為其論據。
四、訊據被告堅決否認有何肇事逃逸之犯行，辯稱：其有下車詢
    問告訴人傷勢，也有問告訴人要不要報警，告訴人都沒有講
    話，被告再問說如果沒有受傷就要離開，告訴人也沒有表示
    意見，因認被害人沒事而離開等語。
五、經查：
    (一)被告於100 年6 月12日下午6 時18分許，駕駛車牌號碼23
      6-XV號營業用小客車行經高雄市○鎮區○○街、崗山東街
      交叉口時，與騎乘車牌號碼ZLI-619 號輕型機車之告訴人
      發生車禍，告訴人人、車倒地，受有四肢多處擦傷之傷害
      。被告下車查看告訴人狀況後，並未報警或叫救護車，即
      離開現場之事實，業據告訴人於警詢、檢察官訊問及本院
      審理時（警卷第6 至9 頁、第11頁、偵卷第7 至8 頁、本
      院卷第11頁背面至第14頁）證稱在卷，並有道路交通事故
      現場圖、道路交通事故調查報告表(一)、(二)各1 份（警卷第
      10頁、第12至13頁）、國軍高雄總醫院附設民眾診療服務
      處診斷證明書1 份（警卷第15頁）、照片4 紙（警卷第16
      至17頁）、車輛詳細資料1 份（警卷第24頁）附卷可稽，
      復為被告所不否認（審交訴卷第17頁背面），堪以認定。
    (二)按刑法第185 條之4 肇事逃逸罪之立法理由為：為維護交
      通安全，加強救護，減少被害人之死傷，促使駕駛人於肇
      事後，能對被害人即時救護，特增設本條，關於肇事致人
      死傷而逃逸之處罰規定。而該條所保護之法益係在於往來
      交通安全之維護，減少被害人死傷，以保護生命身體之安
      全，屬重層性法益之犯罪，所著眼者，除公共交通安全之
      保障外，亦兼及使被害人獲得及時救護或其他必要措施而
      減少死傷之個人生命身體法益。故肇事逃逸罪，於侵害公
      共安全之社會法益中，兼具侵害個人生命身體法益之性質
      ，最高法院99年度臺上字第7203號判決意旨可資參照。另
      按刑法第185 條之4 之肇事逃逸罪，其客觀構成要件為行
      為人駕駛動力交通工具肇事，且致人死傷而逃逸，主觀要
      件則須行為人對致人死傷之事實有所認識，並進而決意擅
      自逃離肇事現場，始足當之，99年度臺上字第6594號判決
      意旨亦可參照。經查：
      1.就被告何以未報警復未叫救護車即離開現場乙節，告訴
        人於100 年6 月12日警詢時陳稱：被告下車問沒有怎樣
        就離開（警卷第11頁）；於100 年6 月19日警詢時陳稱
        ：「車禍發生後該男性駕駛人（即被告）有下車問我有
        無受傷，我回答我有受傷，也有問我是否要請警方到場
        處理，當下我回答：不要請警方處理，對方就駕車離開
        現場了，但是在肇事對方離開現場後，我覺得還是要通
        知警方來處理，所以我就通知警方處理。」（警卷第7
        頁）；於100 年9 月13日檢察官訊問時陳稱：「（問：
        你被撞傷後，為何不說話？）我沒有攔他，我也讓他走
        了，我當時意識沒有很清楚。」、「（問：你知道他來
        跟你說什麼嗎？）他問我說有無受傷，但我沒有回答他
        。是我自己報警的。」（偵卷第8 頁）；於本院100 年
        12月22日審理時具結證稱：發生車禍其翻倒後自己起身
        ，被告有下車問其為何移開機車及人有無受傷，其忘記
        有無向被告表示有擦傷，被告問其是否要叫警察來，其
        並未回答，也沒有要求被告叫警察來做筆錄，被告重複
        問了幾次要否叫警察，也重複表示如果沒問題要離開，
        其一開始沒有要報警，所以同意讓被告離開，後來住在
        那邊的人說還是報警比較好，所以才報警，並不覺得被
        告不負責任而跑掉（本院卷第11頁背面至第14頁）等語
        。是依告訴人前揭證詞可知，被告事發後曾數度詢問告
        訴人是否請警方到場處理，因告訴人當時沒有報警的意
        思，表示不用請警方處理，被告表示要離開，告訴人也
        同意而沒有阻攔，乃被告離去後經路人表示報警比較好
        才報警處理等情。
      2.觀諸告訴人之傷勢係四肢擦傷（即左手擦傷3 ×4 公分
        、右手擦傷3 ×1 公分、右膝擦傷4 ×3 公分），此有
        國軍高雄總醫院附設民眾診療服務處診斷證明書1 紙（
        警卷第15頁）附卷可稽，可見其僅皮肉輕微擦傷，傷勢
        並非嚴重。告訴人復證稱其發生車禍後自行起身（見本
        院卷第13頁背面），核與被告所稱：「發生車禍後…我
        還未下車對方就自行把機車扶正然後發動…。」（警卷
        第2 頁）等語相符，亦可見被告與告訴人雖有擦撞，惟
        該車禍並非嚴重，告訴人因傷勢輕微而得於車禍後迅速
        起身，其行動未受影響等情。則在此輕微車禍，僅有些
        許人傷車損情形下，被告與告訴人本得透過雙方之協議
        ，決定前揭損傷解決之方式，並非一概需要報警處理。
        被告既經再三確認告訴人是否報警而得到否定的答覆，
        告訴人復無任何要求賠償之表示，且被告係經告訴人同
        意始離開現場，顯見被告因認雙方就賠償方式已取得各
        自負責之共識，車禍業已處理完畢，因而離開現場，實
        與「擅自逃離現場」有間，難謂已該當「逃逸」行為。
        至告訴人待被告離去後始變更想法仍報警處理，乃被告
        離開當時所無從預見想像，不得因事後告訴人單方改變
        心意之報警行為，即遽認被告先前離開現場乃屬逃逸，
        附此敘明。
六、綜上所述，公訴人所舉前開證據，尚未達於通常一般之人均
    不致有所懷疑，而得確信被告有肇事逃逸之犯行，致無從形
    成有罪之確信，依罪證有疑利於被告之證據法則，即不得遽
    為不利被告之認定。不能證明被告此部分犯罪，依刑事訴訟
    法第301 條第1 項規定，自應為被告無罪之諭知。
七、據上論斷，應依刑事訴訟法第301 條第1 項前段，判決如主
    文。
本案經檢察官周天畏到庭執行職務。
中    華    民    國   100    年    12    月    29    日
                  刑事第十二庭  審判長法  官  黃建榮
                                      法  官  陳川傑
                                      法  官  李貞瑩
以上正本證明與原本無異。
如不服本判決應於收受判決後10日內向本院提出上訴書狀，並應
敘述具體理由。其未敘述上訴理由者，應於上訴期間屆滿後20日
內向本院補提理由書（均須按他造當事人之人數附繕本）「切勿
逕送上級法院」。
中    華    民    國   100    年    12    月    29    日
                                      書記官  黃翔彬